臺灣高雄地方法院民事判決
110年度雄簡字第1993號
原      告  國泰世紀產物保險股份有限公司

法定代理人  陳萬祥  


訴訟代理人  王振碩  
被      告  溫德城  

訴訟代理人  張瑋漢律師（法扶律師）
上列當事人間請求損害賠償（交通）事件，本院於民國111年4月
28日言詞辯論終結，判決如下：
    主  文
被告應給付原告新臺幣捌拾萬零壹佰壹拾肆元，及自民國一一Ｏ
年九月十九日起至清償日止，按週年利率百分之五計算之利息。
訴訟費用由被告負擔。
本判決第一項得假執行；但被告如以新臺幣捌拾萬零壹佰壹拾肆
元為原告預供擔保後，得免為假執行。
    事實及理由
一、原告主張：被告於民國108年12月2日8時21分許，駕駛訴外
    人黃瑞華所有，而由原告承保強制汽車責任保險之車牌號碼
    000-000號普通重型機車（下稱甲車），沿高雄市三民區中
    華二路北往南方向行駛，行經中華二路近地下道南側附近與
    中原街慢車道往南路口（下稱系爭路口）時，因酒後駕車控
    制力降低，適訴外人毛浩月騎乘車牌號碼000-000號普通重
    型機車（下稱乙車）沿路中華二路北往南方向行駛，被告欲
    自乙車左側超車，然卻疏未保持適當間隔，而不慎撞擊乙車
    （下稱系爭事故），致毛浩月嚴重受傷並達殘廢等級第七級
    ，被告自應賠償毛浩月所受之損害。而毛浩月因系爭事故受
    有診療費用新臺幣（下同）14,114元、接送費用2萬元、看
    護費用36萬元及勞動力失能減損73萬元，共計800,114元之
    損失。又原告依強制汽車責任保險法之規定及與保險契約約
    定，已賠付毛浩月800,114元。惟被告係酒後駕駛甲車，已
    違反道路交通管理交通安全規則第114條第2款規定，原告依
    法應得代位行使毛浩月對被告之上開請求權，爰依強制汽車
    責任保險法第25條第1項、第27條第1項、第29條第1項第1款
    規定提起本件訴訟等語，並聲明：被告應給付原告800,114
    元，及自起訴狀繕本送達翌日起至清償日止，按週年利率5％
    計算之利息。
二、被告則略以：毛浩月就系爭事故亦有越級駕駛之過失，原告
    自應承擔毛浩月之與有過失，原告請求賠償金額應予酌減等
    語，資為抗辯，並聲明：原告之訴駁回。
三、經查，系爭事故因被告酒後駕車，未注意保持行車安全間隔
    之過失肇致，致毛皓月受有診療費用14,114元、接送費用2
    萬元、看護費用36萬元及勞動力失能減損73萬元，共計800,
    114元之損失，原告依甲車強制汽車責任險保險契約，理賠
    毛皓月800,114元之損失。被告復因系爭事故經本院109年度
    交簡字第2122號判決過失致傷罪，經臺灣高雄地方檢察署檢
    察官提起上訴，經本院109交簡上字第198號判決撤銷改判被
    告犯過失致重傷罪，嗣經被告提起上訴，經臺灣高等法院高
    雄分院110年度交上訴字第62號判決駁回被告上訴而確定等
    情，有甲車強制汽車責任險保險契約、道路交通事故初步分
    析研判表、道路交通事故現場圖、道路交通事故調查表（一
    ）、（二）、談話紀錄表、現場照片、高雄市立聯合醫院診
    斷證明書暨診療費用收據、交通費用證明書、看護證明、理
    賠給付明細在卷可稽（見本院卷第19至141、209至219、265
    至293頁），並經本院調閱前開刑事判決卷宗確認無訛，且
    為兩造所不爭執，堪信為真實。
四、本院之判斷：
　　原告主張被告應賠償800,114元乙節，則為被告所否認，並
    以前詞置辯，是本院應審酌者厥為：毛浩月就系爭事故應否
    負越級駕駛之與有過失責任？原告請求被告賠償800,114元
    ，有無理由？茲論述如下：
　　（一）原告得向被告請求賠償800,114元
　　⒈按因故意或過失，不法侵害他人之權利者，負損害賠償責
      任，民法第184條第1項前段定有明文。次按保險人於被保
      險汽車發生汽車交通事故時，依本法規定對請求權人負保
      險給付之責；本法所稱被保險人，指經保險人承保之要保
      人及經該要保人同意使用或管理被保險汽車之人；本保險
      之給付項目如下：一、傷害醫療費用給付。二、失能給付
      。三、死亡給付；傷害醫療費用包含診療費用、接送費用
      及看護費用；被保險人有下列情事之一，致被保險汽車發
      生汽車交通事故者，保險人仍應依本法規定負保險給付之
      責。但得在給付金額範圍內，代位行使請求權人對被保險
      人之請求權：一、飲用酒類或其他類似物後駕駛汽車，其
      吐氣或血液中所含酒精濃度超過道路交通管理法規規定之
      標準；汽車駕駛人有下列情形之一者，不得駕車：．．．二
      、飲用酒類或其他類似物後其吐氣所含酒精濃度達每公升
      0.15毫克或血液中酒精濃度達百分之0.03以上，強制汽車
      責任保險法第9條第2項、第25條第1項、第27條第1項、第
      29條第1項第1款，強制汽車責任保險給付標準第2條，道
      路交通安全規則第114條第2款分別定有明文。
　　⒉經查，系爭事故既因被告酒後駕車，未注意保持安全行車
      間隔之過失所肇致，依首揭規定，被告自應對毛浩月負侵
      權行為之損害賠償責任。次查，被告經黃瑞華同意而得駕
      駛甲車，自屬甲車強制汽車責任險保約之被保險人。再查
      ，被告於系爭事故發生時，酒測值達0.16毫克乙節，有道
      路交通事故當事人酒精測定紀錄表附卷可查（見本院卷第
      287頁），是被告酒後駕車之酒精濃度已超過道路交通管
      理法規所定之0.15毫克標準甚明。從而，原告既已賠付毛
      浩月因系爭事故所受之損失800,114元，依前揭規定，原
      告仍得代位行使毛浩月對被告之損害賠償請求權，是原告
      請求被告賠償800,114元，自屬有據。
　　（二）毛浩月就系爭事故無與有過失責任
　　⒈按當事人主張有利於己之事實者，就其事實有舉證之責任
      ，民事訴訟法第277條前段亦有明文。次按民法第217條第
      1項所謂被害人與有過失，須被害人之行為助成損害之發
      生或擴大，就結果之發生為共同原因之一，行為與結果有
      相當因果關係，始足當之。倘被害人之行為與結果之發生
      並無相當因果關係，尚不能僅以其有過失，即認有過失相
      抵原則之適用（最高法院92年度台上字第431號判決意旨
      可參）。
　　⒉經查，毛浩月領有輕型機車駕照，而於系爭事故發生時，
      騎乘之乙車為普通重型機車，屬越級駕駛等情，有道路交
      通事故調查表（二）在卷可查（見本院卷第159頁）。惟
      毛浩月雖有越級駕駛重型機車之情事，然此亦僅屬違反道
      路交通法規之行政管制而應否由毛浩月另負行政罰鍰責任
      之範疇，尚難依此逕認毛浩月越級駕駛之行為，與系爭事
      故之發生有相當因果關係，被告復未能提出何證據可證毛
      浩月越級駕駛行為為系爭事故發生之共同原因，自無從認
      毛浩月就系爭事故應負與有過失責任，是原告亦無須承擔
      毛浩月與有過失責任可言。被告辯稱原告應承擔毛浩月越
      級駕駛之與有過失責任等語，自無可採。
五、綜上所述，原告依強制汽車責任保險法第25條第1項、第27
    條第1項、第29條第1項第1款規定，請求被告應給付原告800
    ,114元及自起訴狀繕本送達翌日（即110年9月19日）起至清
    償日止，按週年利率5％計算之利息，為有理由，應予准許。
六、本件訴訟係依民事訴訟法第427條適用簡易程序所為被告敗
    訴之判決，依同法第389條第1項第3款規定，應依職權宣告
    假執行。並由本院依民事訴訟法第392 條第2 項之規定，依
    職權宣告被告為原告預供擔保，得免為假執行。
七、本件事證已臻明確，兩造其餘攻擊防禦方法及所提證據，核
    與判決結果不生影響，爰不逐一論述，併此敘明。
八、訴訟費用負擔之依據：民事訴訟法第78條。　　　
中　　華　　民　　國　　111 　年　　5 　　月　　19　　日
                  高雄簡易庭　法　官  陳安信
以上正本係照原本作成。
如對本判決上訴，須於判決送達後20日內向本院提出上訴狀。如
委任律師提起上訴者，應一併繳納上訴審裁判費。　　　　　　
中　　華　　民　　國　　111 　年　　5 　　月　　19　　日
                              書記官  蔡妮君